# Ejercicio 2  

Comenzaremos llamando a las bibliotecas que utilizaremos a lo largo de este ejercicio y cargando los datos relevantes.  
```{R}
library(magrittr)
library(dplyr)
library(purrr)
```


```{R}

natalidad <- read.table("https://verso.mat.uam.es/~joser.berrendero/datos/natalidad.txt", header = TRUE) %>% 
  mutate(log_pnb = log(pnb))

head(natalidad)
```

Se desea estudiar la esperanza de vida de los hombres como función lineal de la tasa de natalidad, la tasa de mortalidad infantil y el logaritmo del producto nacional bruto. Para ello se ajusta un modelo de regresión lineal múltiple, con los resultados siguientes:

```{R}
reg <- lm(esph ~ nat  + mortinf + log_pnb, data = natalidad)
summary(reg)
```

## ¿De cuántos países consta la muestra utilizada?


Cada fila se corresponde con un país distinto luego habrá:  

```{R}
n <- nrow(natalidad)
n
```

## ¿Cuánto vale la suma de cuadrados que se utiliza para medir la variabilidad explicada por las tres variables regresoras?

Se busca calcular la suma de cuadrados explicada que se calcula como 

$$
SCE 
=
\sum_{i=1}^n
\left(
\hat{Y}_i - \bar{Y}
\right)^2.
$$

Este dato no aparece directamente en el *summary* del la regresión lineal, luego habrá que calcularlo de manera manual. 

```{R}
media_vida <- mean(natalidad$esph)
p <- predict(reg, natalidad)
SCE <- Reduce('+',map(p, function(y_hat) (y_hat - media_vida)^2))
cat("La suma de cuadrados resultante es",SCE, '\n')
```


## ¿Cuánto vale la varianza muestral de la variable respuesta ?

Un estimador de la varianza muestrar vendrá dado como 
$$
\text{Varianza muestrar } 
= 
\frac{1}{n-1}\sum_{i=1}^n
(Y_i - \bar Y)^2
=
\frac{SCT}{n-1}
$$
Usando la ortogonalidad de los residuos con las variables regresoras se tiene que 

$$
SCT = SCE + SCR
$$

Donde SCE proviene del apartado anterior y 

$$
SCR 
= 
\sum_{i = 0}^n e^2
$$
y
$$
e = Y - \hat Y.
$$

```{r}
# Teniendo presente que ya hemos calculado las predicciones en la variable p
e <- natalidad$esph - p
SCR <- Reduce('+',map(e, function(x) x^2))
SCT <- SCE + SCR
VMR <- SCT / (n-1)
cat('la varianza muestral de la variable respuesta vale ', VMR)
```


## Contraste de la complejidad del modelo

Se desea que contrastar que $H_0 : \beta_1 = 0$  
esto viene determinado por el sistema matricial $A$
que es un vector fila con un uno en $1$ y el resto $0$.

Debe de satisfacer que $A \beta = 0$.

Definimos el modelo reducido $M0$ que resulta de imponer las restricciones de $H_0$.

Bajo $H_0: A \beta = 0$ se verifica que 

$$
\frac{
(SCR_0 - SCR) / k
}{
SCR / (n - p -1)
}
\equiv
F_{k,n-p-1},
$$
donde $k$ es el número de restricciones (rango de $A$ ciertamente), $p+1$ el número de $\beta$ (variables del modelo a ajustar) y $n$ el número de observaciones.

La región crítica del contraste para nivel $\alpha$ es

$$
R
= 
\left\{
\frac{
(SCR_0 - SCR) / k
}{
SCR / (n - p -1)
}
>
F_{k,n-p-1}
\right\}
$$

Utilizaremos el comando [`anova`](https://www.rdocumentation.org/packages/stats/versions/3.6.2/topics/anova) para R. 


## Contrasta a nivel $\alpha = 0.05$ la hipótesis nula $H_0 : \beta_1 = 0$  

**Solución** 

Al suponer que $\beta_1 = 0$ entonces ahora el modelo predeciría de natalidad, esto sería 
```{r}
reg0 <- lm(esph ~  mortinf + log_pnb, data = natalidad)
```

```{r}
anova(reg0, reg)
```
De aquí deducimos que la región crítica 
$F = 9.411$ y lo que buscábamos, que la probabilidad de pertenecer a la región crítica siendo la $H_0$ cierta es de

$$
Pr(>F) = 0.00285 
$$

Como $ 0.00285  < 0.05$ rechazamos entonces la hipótesis nula. 


## Contrasta a nivel $\alpha = 0.05$ la hipótesis nula $H_0 : \beta_1 =  \beta_2 = \beta_3 =0$  

Contrastaremos que solo se pueda aproximar con la media

```{r}
reg0 <- lm(esph ~ 1, data = natalidad) # ahora sería solo con la media
anova(reg0, reg)
```

Como podemos observar, ahora 

$$
Pr(>F)   < 2.2e-16 
$$


es decir prácticamente $0$, luego se rechaza la hipótesis nula. 

Ya que si la media fuera un buen estimador se podría pensar que los modelos no tienen nada que ver con el modelo.

## Estima la correlación entre $\hat{\beta}_1$ y $\hat{\beta}_2$. 

Esto se hará con el comando [`vcoc`](https://www.rdocumentation.org/packages/stats/versions/3.6.2/topics/vcov) que devuelve la matriz de covarianza de los parámetros ajustados. 

$\hat{\beta}_1$ se corresponde a `nat` y $\hat{\beta}_2$
se corresponde con `mortinf` luego mirando la respectiva fila y columna tenemos que 

```{r}
vcov(reg)
```

$$
cov(\hat{\beta}_1, \hat{\beta}_2)
=
-0.0004865478
$$

Puesto que el resultado es cercano a $0$ podemos pensar que el signo de una es independiente del de la otra, es decir independientes. 

Por lo tanto apriori no podríamos explicar una varia con la otra con un modelo lineal.


## Calcula intervalos de confianza al nivel $90\%$ para todos los $\beta_i$ del modelo.

Usaremos la función [`confint`](https://fhernanb.github.io/libro_regresion/ic.html)

```{r}

confint(reg, level=0.90)
```
esto nos proporciona un rango de incertidumbre en el que puede oscilar cada uno de los respectivos parámetros con 
un $90 \%$ de probabilidad. 


$$
\beta_{0} \in [60.537, 71.365],
$$
$$
\beta_{\text{ nat}} \in [-0.225 -0.067], 
$$
$$
\beta_{\text{mortinf}} \in [-0.158, -0.108], 
$$
$$
\beta_{\text{ log pnb }}  \in [0.396 , 1.493].
$$

Ya 
$$
P( \beta_{inf} \leq \beta \leq \beta_{sup}) = 1 - \alpha.
$$
Donde $\beta_{inf}$ y $\beta_{sup}$ son los elementos inferiores y superiores del intervalo. 

Cuando mayor sea el intervalo más incertidumbre tendremos de la corrección del parámetro. 


## Predice el valor de la esperanza de vida de los hombres en un país para el que el índice de natalidad es 29, la mortalidad infantil vale 50 y el logaritmo de su pnb vale 7. Calcula un intervalo de confianza del 95 % para el valor esperado de dicha variable.

Para ello usaremos la función [`predict`](https://www.rdocumentation.org/packages/stats/versions/3.6.2/topics/predict.lm)

```{r}
# Debemos de escribir el data frame con el nombre exacto 
#bde las columnas con las que se creo el modelo de regresión.
# Estas son:
# nat     mortinf     log_pnb 
new_data <- data.frame(
  nat = 29,
  mortinf = 50,
  log_pnb = 7
)
# Realizamos la predicción 
predict(reg, new_data, interval = "confidence", level = 0.95 )
```
Por lo tanto la esperanza de visa de los hombres de ese pais es de 61.6683 años. 
El intervalo de confianza es de $[60.88761, 62.449]$ es decir valores sobre los que podría oscilar el valor
con un $95 \%$ de confianza. 

Además cabe mencionar que la predicción del intervalo se basa en que el error residual están distribuidos 
bajo una distribución normal y varianza constante. Luego solo deberíamos de usar estos intervalos 
si tuviéramos razones para pensar que se da esta condición. 

