#Ejercicio 15 

Considera una variable aleatoria con distribución beta de parámetros 
$\alpha = 3, \beta = 6$. 

**Apartado 1**
Representa gráficamente la función de densidad y la función de distribución.

**Solución**

```{r}
library(ggplot2)
library(purrr)
set.seed(123)
# Parámetros 
a <- 3
b <- 6
#ggplot() +
#geom_function(aes(colour = "normal(0,1)"), fun = f(x) dbeta(x, a, b)) 
```

```{r}
# Initialize some values.

# Función de densidad 
ggplot() + 
  stat_function(fun = dbeta, args = list(shape1 = a, shape2= b), 
                geom = "area", 
                fill = "blue", alpha = 0.25) + 
  stat_function(fun = dbeta, args = list(shape1 = a, shape2= b)) + 
  labs(x = "\n x", y = "f(x) \n", 
       title = "Función de densidad de una beta a=3, b =6 \n") 

## Función de distribución 
  ggplot() + 
  stat_function(fun = pbeta, args = list(shape1 = a, shape2= b), 
                geom = "area", 
                fill = "blue", alpha = 0.25) + 
  stat_function(fun = pbeta, args = list(shape1 = a, shape2= b)) + 
  labs(x = "\n x", y = "f(x) \n", 
       title = "Función de probabilidad de una beta a=3, b =6 \n") 

```

**Apartado 2**
Simula una muestra de tamaño 20 de esta distribución. A continuación, representa en los mismos gráficos del apartado (a) las estimaciones de 
$F$ y $f$ obtenidas respectivamente mediante la función de distribución empírica 
$F_N$ y un estimador del núcleo $\hat f$ obtenidos a partir de la muestra simulada.

```{r}
# Paso 1: Simulación de la muestra
sample_size <- 20 
sample <- rbeta(sample_size, a, b)

# Paso 2: Representación de las estimaciones
## Función de densida y frecuencia 
bins = 15
df <- data.frame(muestras = sample)
  scale <- sample_size/bins
  # get adapted norm
  scaled_norm <- function (x) scale*dbeta(x, a,b)

  ggplot(df, aes(x = sample)) + 
    ggtitle("Histograma de la muestra y función de densidad" ) +
    xlab("Valor x") + ylab("Frecuencia") + 
      geom_histogram(aes(y =..density..),
                     colour = "black", 
                     fill = "white", 
                     bins = bins) +
  geom_function(aes(colour = "Densidad de una beta"), fun = scaled_norm ) 
```
Esto nos da una idea intuitiva de la distribución, vamos a calcularla apriximadamente con estimadores de núcle: 

```{r}
# Parámetros 
h <- 0.1
K <- function(x) dnorm(x,0,1) # Utilizaremos un núcleo gaussiano 

f <- function(x, our_sample = sample){
  sample_size = length(our_sample)
  return (sum(map_dbl(our_sample, function(xi)(K((x-xi)/h))))/(h*sample_size))
} 

x <- seq(0,1,0.01)
y <- map_dbl(x,f)

# TODO: Añadir etiquetas
df <- data.frame(x=x, y=y)
ggplot(data = df, aes(x, y)) +
  geom_line() +
  stat_function(fun = dbeta, args = list(shape1 = a, shape2= b)) 

```

  
```{r}  
  ## Función de distribución y la empírica 
  # Función de disribución a partir de la muestra 
F <- function (x, X=sample){
    n = length(X)
    lower = length(X[X <= x])
    return (lower / sample_size)
}
x <- sample[order(sample)]
y <- map_dbl(x, F)

df <- data.frame(x=x, y=y)

ggplot(data = df, aes(x, y)) +
  geom_step()+
  geom_point()+
  stat_function(fun = pbeta, args = list(shape1 = a, shape2= b), 
                geom = "area", 
                fill = "blue", alpha = 0.25) + 
  stat_function(fun = pbeta, args = list(shape1 = a, shape2= b)) +
  xlim(0,1) +
  labs(x = "\n x", y = "f(x) \n", 
       title = "Función de probabilidad de una beta a=3, b =6 \n") 

```
```{r}
 x <- sample[order(sample)]
y <- map_dbl(x, F)

plot(x,y, type='s')
df <- data.frame(x = x,y=y)

ggplot(data = df, aes(x, y)) +
geom_step()+
geom_point()
```
**Apartado 3**
Verifica empíricamente el grado de aproximación alcanzado en las estimaciones de $F$ y $f$.
Para ello, genera 200 muestras de tamaño 20 y para cada una de ellas evalúa el error (medido en la norma del supremo, es decir, el máximo de las diferencias entre las funciones) cometido al aproximar 
$F$ por $F_n$ y $f$ por $\hat f$.Por último, calcula el promedio de los 200 errores obtenidos.


```{r}
# Generación de muestras
number_of_samples <- 200
sample_size = 20
samples_matrix <- matrix(
  rbeta(sample_size*number_of_samples, a, b),
  nrow = number_of_samples
)

# Estimamos

apply(samples_matrix, 1, function(x)(norm(x, 'I')))
help(density)

```